臺灣臺東地方法院民事裁定
111年度消債職聲免字第9號
聲  請  人
即  債務人  李天財  
相  對  人  臺灣中小企業銀行股份有限公司

法定代理人  林謙浩  
代  理  人  郭啟良  
相  對  人  台東縣南王儲蓄互助社

法定代理人  洪萬誠  
代  理  人  李諭芹  
上列當事人間因消費者債務清理事件聲請免責，本院裁定如下：
    主  文
債務人李天財應予免責。
    理  由
一、按法院為終止或終結清算程序之裁定確定後，除別有規定外
    ，應以裁定免除債務人之債務；又法院裁定開始清算程序後
    ，債務人有薪資、執行業務所得或其他固定收入，扣除自己
    及依法應受其扶養者所必要生活費用之數額後仍有餘額，而
    普通債權人之分配總額低於債務人聲請清算前2年間，可處
    分所得扣除自己及依法應受其扶養者所必要生活費用之數額
    者，法院應為不免責之裁定，但債務人證明經普通債權人全
    體同意者，不在此限；另債務人有下列各款情形之一者，法
    院應為不免責之裁定，但債務人證明經普通債權人全體同意
    者，不在此限：㈠於7年內曾依破產法或消費者債務清理條例
    （下稱消債條例）規定受免責；㈡故意隱匿、毀損應屬清算
    財團之財產，或為其他不利於債權人之處分，致債權人受有
    損害；㈢捏造債務或承認不真實之債務；㈣聲請清算前2年內
    ，因消費奢侈商品或服務、賭博或其他投機行為，所負債務
    之總額逾聲請清算時無擔保及無優先權債務之半數，而生開
    始清算之原因；㈤於清算聲請前1年內，已有清算之原因，而
    隱瞞其事實，使他人與之為交易致生損害；㈥明知已有清算
    原因之事實，非基於本人之義務，而以特別利於債權人中之
    一人或數人為目的，提供擔保或消滅債務；㈦隱匿、毀棄、
    偽造或變造帳簿或其他會計文件之全部或一部，致其財產之
    狀況不真確；㈧故意於財產及收入狀況說明書為不實之記載
    ，或有其他故意違反消債條例所定義務之行為，致債權人受
    有損害，或重大延滯程序，消債條例第132、133、134條分
    別定有明文。又消債條例之立法目的，在於使陷於經濟上困
    境之消費者，得分別情形依該條例所定重建型債務清理程序
    （更生）或清算型債務清理程序（清算）清理債務，藉以妥
    適調整其與債權人及其他利害關係人之權利義務關係，保障
    債權人之公平受償，並謀求消費者經濟生活之更生機會，從
    而健全社會經濟發展；消費者依清算程序清理債務，於程序
    終止或終結後，為使其在經濟上得以復甦，以保障其生存權
    ，除另有上述消債條例第133、134條所規定不予免責之情形
    外，就債務人未清償之債務採免責主義（消債條例第1、132
    條立法目的參照）。
二、查本件聲請人即債務人（下稱債務人）前向本院聲請清算，
    經本院以110年度消債清字第9號裁定自民國111年3月22日上
    午10時起開始清算程序，並同時終止清算程序，前開裁定已
    確定，經本院調閱本院110年度消債清字第9號卷宗（下稱清
    算卷）卷宗查核屬實。是依首揭規定，本院應依職權裁定是
    否免除債務人之債務，經本院函詢各債權人陳述意見，債權
    人台東縣南王儲蓄互助社未具狀及到庭表示意見，債權人臺
    灣中小企業銀行股份有限公司（下稱臺企銀公司）則派員到
    庭表示債務人債務過高且幾無償還，不同意債務人免責。
三、債務人無消債條例第133條所定之不免責事由
　  本件債務人自陳其罹患癌症，已無法工作等情（詳本院卷第
    19頁），且有台東馬偕紀念醫院診斷證明書在卷可佐（詳清
    算卷第70頁），而依債務人財產所得資料顯示，債務人109
    年總收入確實僅有7,200元（詳消債清卷第73頁）。本院審
    酌聲請人為41年生（詳清算卷第23頁），年近70歲，已逾法
    定退休年齡（65歲），足見債務人確無工作賺取生活費能力
    。又債務人每月必要生活費用為1萬5,946元，前經其陳報在
    卷（見消債清卷第69頁）。是以，債務人自裁定開始清算程
    序後無固定收入，且扣除必要生活費用之數額後已為負數，
    核與消債條例第133條規定應為不免責裁定之要件不符，自
    不得依該規定為不免責之裁定。
四、債務人無消債條例第134條各款應不予免責之情事
　　依消債條例關於清算程序係以免責主義為原則，不免責為例
    外，倘債權人主張債務人有消債條例第134條各款所定不免
    責之情事，即應由債權人就債務人有合於上開各款要件之事
    實，提出相當之事證證明之。本件債權人臺企銀公司雖以債
    務人幾未償還債務為由，不同意免責，然並未具體提出任何
    事證證明債務人有符合消債條例第134條任一款所規定事由
    ，本院依現有之證卷資料復查無債務人有何符合消債條例第
    134條各款所規定之事由，自難認債務人有何消債條例第134
    條所定應不免責之情事。
五、綜上所述，債務人既經法院為終結清算程序之裁定確定，復
    無消債條例第133、134條所定之不應免責情形存在，揆諸首
    揭說明，應以裁定免除債務人之債務，是本件債務人應予免
    責，爰裁定如主文。
中　　華　　民　　國　　111 　年　　9 　　月　　14　　日
                  民事第一庭  法　官　吳俐臻
上為正本係照原本作成。
如不服本裁定，應於送達後10日內向本院提出抗告狀，並繳納
抗告費1,000元。
中　　華　　民　　國　　111 　年　　9 　　月　　14　　日
                              書記官  王品涵